臺灣屏東地方法院民事判決　　　　　　　100年度訴字第289號
原　　　告　人愛護理之家
法定代理人　陳惠安
訴訟代理人　林常賢
被　　　告　林靖晏
訴訟代理人　蔡陵坡
上列當事人間請求侵權行為損害賠償事件，本院於民國100 年9
月16日言詞辯論終結，判決如下：
    主      文
原告之訴及假執行之聲請均駁回。
訴訟費用由原告負擔。
    事實及理由
一、按訴狀送達後，原告不得將原訴變更或追加他訴，但擴張或
    減縮應受判決事項之聲明者，不在此限，民事訴訟法第255
    條第1 項第3 款定有明文。本件原告起訴請求被告給付新台
    幣（下同）846,578 元，及自民國98年6 月7 日起至清償日
    止，按週年利率百分之5 計算之利息，嗣於訴狀送達後，變
    更為請求被告給付846,578 元，及自起訴狀繕本送達被告翌
    日（即100 年7 月1 日）起至清償日止，按週年利率百分之
    5 計算之利息，核屬減縮應受判決事項之聲明，於法並無不
    合，應予准許。
二、原告主張：被告執本院97年度屏簡字第645 號民事確定判決
    為執行名義，聲請本院以98年度司執字第11579 號清償票款
    執行事件對債務人人愛醫院之財產為強制執行，並於98年6
    月6 日引導執行法院書記官、執達員前往屏東縣屏東市○○
    路184 號人愛醫院，欲查封人愛醫院之財產。原告之營業處
    所固位於該址5 至7 樓，惟原告與人愛醫院間並無任何關係
    ，且原告營業處所內之財產亦非人愛醫院所有，原告當時之
    公關經理陳惠安並當場提出原告之開業執照，表明原告與人
    愛醫院毫無關係，詎被告竟仍執意查封原告營業處所即該址
    7 樓（查封筆錄雖記載為8 樓，然此係因醫療機構避諱4 ，
    故4 樓即稱5 樓，以此類推）內之財產，致原告所有之財產
    上皆貼滿封條，自屬故意或過失不法侵害原告商譽之侵權行
    為。原告因被告之不法侵害，受有40萬元之商譽損失及24萬
    元之營業損失，且原告之病患黃秀雄本即罹患幻想症、憂鬱
    症等精神疾病，而執行查封當日，因有警員到場協助，致黃
    秀雄誤認其將遭警員逮捕，於98年6 月10日凌晨因精神病發
    而跌落床下，受有顱內出血之傷害，其家屬因此支出醫療費
    用155,278 元及看護費51,300元，合計206,578 元，亦要求
    原告賠償。基上，原告因被告之不法侵害，合計受有846,57
    8 元之損害（400000＋240000＋206578＝846578），爰依民
    法第184 條第1 項前段之規定，請求被告加計法定遲延利息
    如數賠償。又被告雖抗辯原告係於100 年6 月7 日始起訴請
    求，自執行查封之98年6 月6 日起算，原告之侵權行為損害
    賠償請求權，已因罹於民法第197 條第1 項前段所定2 年短
    期時效而消滅，惟原告之侵權行為損害賠償請求權，其2 年
    消滅時效之末日為100 年6 月6 日，而該日係端午節國定假
    日，依民法第122 條之規定，應以休息日之次日代之，故原
    告於100 年6 月7 日起訴請求被告賠償損害，其請求權尚未
    因罹於時效而消滅等情，並聲明：(一)被告應給付原告846,57
    8 元，及自起訴狀繕本送達被告翌日（即100 年7 月1 日）
    起至清償日止，按週年利率百分之5 計算之利息。(二)原告願
    供擔保請准宣告假執行。
三、被告則以：人愛醫院前以擴建醫院為由向伊借款，惟其並未
    清償借款，伊取得執行名義後，即聲請本院對人愛醫院之財
    產為強制執行，並於98年6 月6 日偕同執行法院書記官、執
    達員前往屏東縣屏東市○○路184 號人愛醫院執行查封，並
    請求查封原告營業處所內之財產。原告雖名為「人愛護理之
    家」，惟與人愛醫院之名稱相近，且二者之營業處所均位於
    同棟大樓內，又依原告在主管機關登錄之資料，於執行查封
    當時，原告仍屬人愛醫院之附設護理機構，伊因而認為原告
    營業處所內之財產亦為人愛醫院所有，並請求查封。縱使伊
    請求查封之財產，確為原告所有，惟伊既有信此財產為人愛
    醫院所有之正當理由，則伊請求查封之行為，自無故意或過
    失不法侵害原告之權利可言。其次，原告雖主張其因伊請求
    查封之行為受有40萬元之商譽損失及24萬元之營業損失，然
    其並未提出任何證據加以證明，況且，原告原經主管機關許
    可之病床數為30床，惟於99年間陸續申請擴床至63床，營業
    規模擴大，實難認其有何商譽損失及營業損失可言，則其請
    求伊賠償此部分損害，即屬無據。另原告之病患黃秀雄本即
    罹患精神疾病，且係於98年6 月10日因跌落床下而受傷，距
    離查封之日已相隔4 日，其所受傷害實與伊請求查封之行為
    無關，亦不得請求伊賠償。再者，縱認伊請求查封之行為確
    構成侵權行為，惟原告於伊請求查封之98年6 月6 日，即已
    知悉受有損害及賠償義務人，其於100 年6 月7 日始起訴請
    求伊賠償，其請求權已因罹於民法第197 條第1 項前段所定
    2 年短期時效而消滅，伊亦得拒絕給付等語，資為抗辯，並
    聲明：(一)原告之訴駁回。(二)如受不利判決，被告願供擔保請
    准宣告免為假執行。
四、經查：本件被告執本院97年度屏簡字第645 號民事確定判決
    為執行名義，聲請本院以98年度司執字第11579 號清償票款
    執行事件對債務人人愛醫院之財產為強制執行，被告於98年
    6 月6 日引導執行法院書記官、執達員前往屏東縣屏東市○
    ○路184 號人愛醫院，請求查封原告營業處所即該址7 樓內
    之財產，經原告聲明異議後，被告於98年6 月24日具狀向執
    行法院聲請撤銷扣押，執行法院已撤銷扣押，原告亦已於98
    年7 月13日接獲通知之事實，為兩造所不爭執，並經本院依
    職權調取本院98年度司執字第11579 號清償票款執行事件卷
    宗查閱屬實。
五、本件之爭點為：(一)被告請求查封原告財產之行為，是否為侵
    權行為？(二)若被告請求查封原告財產之行為，確屬侵權行為
    ，則原告之侵權行為損害賠償請求權，是否已罹於2 年短期
    時效而消滅？茲分述如下：
  (一)按侵權行為所發生之損害賠償請求權，以有故意或過失不法
    侵害他人權利為其成立要件，若其行為並無故意或過失，即
    無賠償之可言，第三人所有之財產，如有足以信其屬債務人
    所有之正當理由，則請求查封之債權人，尚不得謂之有過失
    （最高法院49年台上字第2323號判例意旨參照）。基此，本
    件原告主張被告請求查封其所有之財產，是否係故意或過失
    不法侵害其權利之侵權行為，應審究者厥為：被告於請求查
    封時，有無信此財產為人愛醫院所有之正當理由。經查：原
    告係於94年4 月25日開業，設於屏東縣屏東市○○路184 號
    6 樓，屬私立醫療機構附設護理機構，嗣於98年11月3 日變
    更為個人設置之私立護理機構，地址則未變更之事實，有屏
    東縣政府衛生局100 年7 月7 日屏衛醫字第1000021053號函
    附之原告登錄資料在卷可考（見本院卷第38-44 頁），且執
    行法院送達撤銷扣押命令予原告時，原告所用之收文戳章亦
    為「人愛醫院附設護理之家」（見上開執行卷第69頁），原
    告於本院審理時復稱：原告之營業處所係屏東縣屏東市○○
    路184 號5 至7 樓，該處其餘樓層則為人愛醫院之營業處所
    ，且原告本為人愛醫院之附設護理機構等語（見本院卷第48
    頁反面、第70頁反面）。依此，原告與人愛醫院之營業處所
    既位在同棟大樓內，且於查封當時，原告仍屬人愛醫院之附
    設護理機構，則依一般經驗法則判斷，被告自有足以信原告
    營業處所內之財產亦為人愛醫院所有之正當理由，縱使其請
    求查封之動產確為原告所有，亦難認其請求查封之行為有何
    怠於善良管理人之注意義務而有故意或過失，以致不法侵害
    原告之權利可言，更不得僅以指封切結書上載有「……請求
    查封，如有錯誤，致損害第三人之權益時，指封人願負法律
    上一切責任」等語，即謂被告請求查封之行為係故意或過失
    不法侵害原告之權利。準此，原告主張被告請求查封之行為
    ，係故意或過失不法侵害其權利之侵權行為云云，尚無可採
    。
  (二)就爭點二部分，係以被告之行為已構成侵權行為為其先決要
    件，惟被告之行為既經認定不構成侵權行為，則就爭點二部
    分，即無庸再予審究。
六、綜上所述，本件原告依民法第184 條第1 項前段之規定，請
    求被告給付其846,578 元，及自起訴狀繕本送達被告翌日（
    即100 年7 月1 日）起至清償日止，按週年利率百分之5 計
    算之利息，非有理由，應予駁回。原告之訴既經駁回，其假
    執行之聲請已失所附麗，應併駁回之。
七、據上論結，本件原告之訴為無理由，依民事訴訟法第78條，
    判決如主文。
中    華    民    國  100   年    9     月    28    日
                  民事第二庭    法  官  程士傑
正本係照原本作成。
如對判決上訴，須於判決送達後二十日內向本院提出上訴狀，其
未表明上訴理由者，應於提出上訴後二十日內向本院補提理由書
狀（均須按他造當事人之人數附繕本）。
如委任律師提起上訴者，應一併繳納上訴審裁判費。
中    華    民    國  100   年    9     月    29    日
                                書記官  李家維